臺灣臺中地方法院刑事判決
110年度易字第132號
公  訴  人  臺灣臺中地方檢察署檢察官
被      告  葉孟帆


上列被告因詐欺案件，經檢察官提起公訴（109年度偵字第31132
號），本院判決如下：
    主    文
乙○○犯詐欺取財罪，處拘役伍拾日，如易科罰金，以新臺幣壹仟
元折算壹日。未扣案之新臺幣貳仟元沒收，於全部或一部不能沒
收或不宜執行沒收時，追徵其價額。
    犯罪事實
一、乙○○意圖為自己不法之所有，而基於詐欺取財之犯意，於通
    訊軟體Line帳號申設暱稱「派對動物繼續快樂」之帳號，招
    攬男女會員入會參加交友派對，丙○○接獲訊息受邀，乙○○開
    始以入會費、篩檢費用及報名等名義為由，要求丙○○匯款，
    丙○○不疑有他，分別於民國109年5月9日18時3分許、109年6
    月6日10時1分許、109年6月9日23時12分許、109年6月23日2
    1時34分許，分別匯款新臺幣（下同）5000元、4600元（性
    病篩檢費用）、3200元、3200元（共1萬6000元）至乙○○指
    定之永豐銀行帳號000-0000000000000000號帳戶內。嗣丙○○
    依照乙○○所告知之時間、地點，於109年6月26日前往臺中永
    豐棧飯店參與派對，卻未見人影，亦未能聯繫上乙○○，查覺
    有異，方知受騙而報警。
二、案經丙○○訴由臺中市政府警察局豐原分局報告臺灣臺中地方
    檢察署檢察官偵查起訴。
    理    由
一、證據能力：
（一）本判決認定事實所引用之被告以外之人於審判外之言詞或
      書面證據等供述證據，公訴人、被告在本院審理時均同意
      作為證據使用（見本院卷第39、136頁），復經本院審酌
      認該等證據之作成無違法、不當或顯不可信之情況，依刑
      事訴訟法第159條之5第1項規定，均有證據能力。
（二）又本案認定事實引用之卷內其餘非供述證據，並無證據證
      明係公務員違背法定程序取得，依同法第158條之4規定反
      面解釋，亦均有證據能力。
二、認定犯罪事實所憑之證據及其認定之理由：
（一）訊據被告乙○○矢口否認有何詐欺之犯行，辯稱：一開始是
      告訴人跟我接觸，並非我主動找告訴人，告訴人是經由友
      人來找我，第一次因為告訴人沒有篩檢報告，所以無法出
      席，篩檢方面我有請他去醫院或是檢驗所，後來告訴人說
      他沒有空請我幫他找，我請一個藥劑師朋友義務性篩檢，
      告訴人是提供精液給藥劑師篩檢。告訴人要求匿名，完成
      以後，第二次我手機毀損，但我第一天就有跟他聯絡，我
      並沒有消失不見，我並沒有犯詐欺取財的意圖，從頭到尾
      我都有跟告訴人保持聯繫，我也有跟告訴人說如何賠償他
      。告訴人參加這次交友派對是要在台中永豐棧飯店舉辦，
      時間都是從晚上九點，日期都是週五或週六，訂飯店是用
      之前有參加過的團員名字劉添文訂的。我收的16000元，
      其中5000是押金，3200是團費，團費有兩次，4600元篩檢
      費。最後活動都有舉辦等語（見本院卷第35-37頁）。
（二）經查，被告以舉辦交友派對、篩檢費用等名義，向告訴人
      收取16,000元之事實，為被告所不否認，核與證人丙○○警
      詢、偵查中及本院準備程序之證述（見偵卷第29-31頁、
      第69-71頁、第99-102頁，本院卷第33-41頁）、證人杜秀
      珠警詢之證述（見偵卷第25-28頁）大致相符，並有匯款
      交易明細4紙（見偵卷第33頁）、被告與告訴人於通訊軟
      體LINE對話紀錄擷圖（見偵卷第41-45、107-125頁）在卷
      可稽，此部分事實首堪認定。
（三）被告否認犯行，並以前詞置辯，是本院應審酌者為：被告
      是否係基於詐欺取財之主觀犯意而向告訴人收取費用？茲
      論述如下：
　　1.被告係佯稱舉辦交友派對，向告訴人收取11,400元（扣除
      篩檢費用之部分），有詐欺取財之主觀犯意：
　　⑴被告乙○○於109年11月19日偵查中供述稱：（問：丙○○是否
      前後匯款4次給你？）是的。（問：匯款原因？）有舉辦
      聯誼派對，5000元是押金，3200元出場費用，男生平均分
      擔，4600元是丙○○說要做健檢報告。（問：辦什麼聯誼要
      做健檢？）就是男歡女愛的，如果之間彼此聊得來，後續
      發展是自己的事。（問：什麼是男歡女愛？）聯誼，男女
      都有，男生負擔當天所有費用，聊得來，私下交往是自主
      的，沒有強迫，沒有性交易。健檢是保證每人要健康，避
      免後續有人有性病，因為私下聊得來交往，怪我介紹身體
      有病的人。（問：丙○○從頭至尾付了1萬餘元，沒有參加
      到聯誼？）5000元是押金，押金是入團，租金是每次參加
      就繳。（問：為何在LINE你跟丙○○講6月26日在臺中永豐
      棧辦聯誼，丙○○去現場，但也沒有聯誼？）當天我手機壞
      了，摔壞了，我修好了之後，馬上發布訊息說當時沒有辦
      法聯絡他們，我會退費，也會支出車資等語（見偵卷第85
      -87頁）；109年12月3日偵查中又供述稱：（問：你說你
      曾辦這種聯誼派對，有無以前辦過此類的派對的資料？）
      沒有，那是每個人的隱私，沒有留照片，也沒有留影像。
      （問：上次庭訊是說正常的派對，為何沒有留影？）本來
      就禁止拍照攝影等語（見偵卷第99-102頁）。
　　⑵證人即告訴人丙○○於偵查中具結後證述：當初我跟乙 ○○在
      BAND社群軟體認識，後來互加LINE，109年5月認 識，乙○
      ○自稱他是交友聯誼社會長，說自己有辦活動 ，問我要不
      要加入，我就有答應，我付了一筆保證金之 類，109年5
      月9日16時3分我匯了5000元，說是要做保證金 之用，第2
      筆匯款是乙○○以藥劑師要檢測性病為由，要我匯4600元，
      我就依乙○○的指示匯了4600元給乙○○ ，乙○○說有活動，
      要繳預付金，所以我又匯了3200元 給乙○○，但之後乙○○
      又跟我講這一團沒有開團成功 ，要延至下次，乙○○又以
      這一筆再付了，到場他會再退 我，所以要我匯一筆3200
      元給乙○○，隔幾天之後，乙 ○○說他有事，沒有回應，所
      以我報案。聯誼的地點在 永豐棧，我有去了，但我去了
      之後，沒有人，乙○○就 消失一段時間，這是在我第4筆匯
      款後的事。乙○○在聯 誼派對自稱是那個團的會長等語（
      見偵卷第99-102頁）。
　　⑶又依據告訴人與被告（暱稱「派對動物繼續快樂」）之LIN
      E對話紀錄，被告一直向告訴人表示要匯款到永豐銀行帳
      號000-0000000000000000號帳戶（下稱永豐銀行帳戶），
      並稱匯款要提供後五碼，供「副團」核對，「副團」會核
      對人數跟團費，現金會由「副團」退費等語（見偵卷第41
      -45頁）。從對話前後文判斷，被告自稱為舉辦交友派對
      的團長，由「副團」（應係指副團長）負責收取款項，核
      對款項，確認人數，被告並均要求告訴人將款項匯入永豐
      銀行帳戶。倘若被告所稱「副團」有權限確認款項有無入
      帳，理應是該永豐銀行帳戶有權管理之人。但實際上該永
      豐銀行帳戶之所有人是被告乙○○之母親杜秀珠，有證人杜
      秀珠之證述、反詐騙報案相關資料（見偵卷第37-39、47-
      51頁）可憑；證人杜秀珠並於警詢中證述：帳戶是和兒子
      （即乙○○）共用，存摺提款卡都放在家裡，乙○○欠卡債沒
      有辦法申請帳戶，乙○○可以拿永豐銀行的提款卡去提款，
      提款卡固定放在家裡某個地方，乙○○隨時要拿都可以拿。
      我和告訴人不認識，帳戶被凍結後，我有問乙○○，他說是
      跟告訴人有債務關係，告訴人提告詐欺等語（見偵卷第25
      -28頁）。
　　⑷綜上，被告以舉辦交友派對名義，先後向告訴人收取11,40
      0元之相關費用，但依照被告所宣稱之派對活動內容，其
      既為主辦的團長，理應對於成員、活動時間、地點瞭如指
      掌，但無論是檢察官偵查中或法院審理時，被告對於所稱
      交友派對之具體內容都無法明確說明，或以隱私等理由含
      糊帶過，是否真的有計畫舉辦交友派對後才向告訴人收取
      款項，顯有疑義。被告在與告訴人對話內容中，又虛構有
      「副團」一人，負責收取款項、核對匯款等工作，但被告
      提供告訴人匯款之永豐銀行帳戶實際上是自己母親的帳戶
      ，依據被告母親之證述帳戶實際上也都是被告在使用，被
      告母親也否認有介入被告與告訴人之間之派對款項問題，
      應可認定實際上告訴人所匯款之費用最終均為被告所收取
      ，倘若被告沒有詐欺取財之主觀犯意，為何要虛構「副團
      」之人，隱匿實際上收款者就是被告本人之事實？再者，
      被告向告訴人收取款項，無非係以其已經招募好109年6月
      26日之交友派對成員，即將舉辦，且已經「滿員」（見偵
      卷第44頁對話紀錄），倘若依照被告在本院所供述最後派
      對是有舉辦的，只是因為手機壞了沒有聯絡上告訴人，則
      109年6月26日之交友派對既屬「滿員」狀態，參與人數理
      應甚多，為何告訴人依照約定時間地點到場後會完全沒有
      見到任何人？且被告亦未能提出任何參與者資料、參與細
      節、活動經過等，實與常理有悖。是被告向告訴人所稱於
      109年6月26日將舉辦交友派對、已經滿員等情，應不實在
      ，被告施用此一詐術，使告訴人陷於錯誤匯款，自屬詐欺
      取財之行為。
　　2.被告係佯稱為告訴人進行性病篩檢，向告訴人收取4,600
      元，有詐欺取財之主觀犯意：
　　⑴被告於偵查中供述稱：告訴人交給我4,600元，我有幫他做
      性病篩檢，我請告訴人自己做，他問我去哪裡做，我就幫
      他找，告訴人跟藥劑師約，有做篩檢。藥劑師是醫學院的
      ，是我朋友。藥師的年籍我沒有辦法講，我朋友幫我還拖
      他下水等語（見偵卷第85-87、101頁）。本院準備程序時
      又稱：告訴人是拿精液給藥劑師採檢等語（見本院卷第36
      頁）。
　　⑵告訴人於偵查中證述稱：是乙○○親自來做採檢，我收集了
      我的精液給乙○○，我將精液收集在小瓶子裡。我不知道來
      跟我收精液的人就是和我LINE對話的人，對話裡的人在LI
      NE跟我說有人會來跟我拿，實際來跟我拿精液的人是乙○○
      。乙○○沒有給我篩檢報告，只有傳LINE給我，上面文字不
      清楚等語（見偵卷第100頁）。
　　⑶被告以性病篩檢為名義，向告訴人收取4,600元，然卻從未
      提出實際送驗後的檢驗報告予告訴人，是否真有送驗，實
      有疑義。被告雖然偵查中提出1份性病檢驗報告之翻拍照
      片，主張確實有將告訴人提供之精液送驗（見偵卷第127
      、133頁）。但該份檢驗報告，固然其上記載之檢驗項目
      均為性病檢驗相關檢查，但完全沒有任何檢驗機關、檢驗
      時間、檢驗地點、操作檢驗人之資訊，是否真實、從何而
      來，均屬可疑。更何況該份檢驗報告記載的送驗檢體，是
      「尿液（Urine）」，與被告及告訴人所稱是採集精液送
      驗，完全不相符，堪認被告偵查中提出之檢驗報告應非實
      際將告訴人提供之檢體送驗後所得。是被告向告訴人佯稱
      要替告訴人將精液交予藥劑師朋友篩檢性病而收取費用，
      事後卻僅能提出1份連檢體都不一樣的檢驗報告，足認被
      告並無替告訴人篩檢性病送驗之真意。被告施用此一詐術
      ，使告訴人陷於錯誤而匯款4,600元，自屬詐欺取財之行
      為。
　　3.綜上，被告之辯解僅屬臨訟矯飾之詞，不足採信。被告犯
      行已堪認定，應予依法論科。　　　
三、論罪科刑：
（一）核被告乙○○所為，係犯刑法第339條第1項詐欺取財罪。告
      訴人遭詐欺之數次匯款行為，係於密切接近之時、地實行
      ，各行為之獨立性極為薄弱，依一般社會健全觀念，在時
      間差距上，難以強行分開，應視為數個舉動之接續施行，
      合為包括之一行為，而論以單純一罪。
（二）爰審酌被告不思循正當途徑獲取財物，佯稱舉辦交友派對
      及性病篩檢名義，詐取告訴人之財物，造成告訴人之損失
      ，所為應予非難。又審酌被告否認犯行，但已經與告訴人
      調解成立，並賠償其中14,000元之犯後態度。以及審酌被
      告前有違反兒童及少年性交易防制條例（經宣告緩刑，本
      案行為時緩刑已期滿）之素行。暨審酌被告於本院審理時
      所供述之教育程度、職業、家庭經濟狀況等一切情狀（見
      本院卷第143頁），量處如主文所示之刑，並諭知易科罰
      金之折算標準，以示懲儆。
四、沒收部分：
（一）犯罪所得，屬於犯罪行為人者，沒收之，於全部或一部不
      能沒收或不宜執行沒收時，追徵其價額。犯罪所得已實際
      合法發還被害人者，不予宣告沒收或追徵。刑法第38條之
      1第1項、第3項、第5項定有明文。
（二）經查，被告因本案詐欺取財犯行，共取得16,000元之犯罪
      所得，然其中14,000元已經在調解程序時被告當場返還告
      訴人，有本院調解筆錄可稽（見本院卷第49頁），此部分
      犯罪所得既已發還，依法不再宣告沒收。至於剩餘之2,00
      0元部分，仍應宣告沒收，於全部或一部不能沒收或不宜
      執行沒收時，追徵其價額。
據上論斷，應依刑事訴訟法第299 條第1 項前段，判決如主文。
本案經檢察官鄭珮琪提起公訴，檢察官甲○○到庭執行職務。
中　　華　　民　　國　　110 　年　　10　　月　　14　　日
                  刑事第二庭   審判長法  官  陳淑芳

                                     法  官  黃光進

                                     法  官  徐煥淵
以上正本證明與原本無異。
如不服本判決應於收受送達後20日內向本院提出上訴書狀，並應
敘述具體理由；其未敘述上訴之理由者，應於上訴期間屆滿後20
日內向本院補提理由書（均須按他造當事人之人數附繕本）「切
勿逕送上級法院」。
告訴人或被害人如不服判決，應備理由具狀向檢察官請求上訴，
上訴期間之計算，以檢察官收受判決正本之日起算。
                             　　　　書記官   陳麗靜
附錄本案論罪科刑法條：
中華民國刑法第339條
（普通詐欺罪）
意圖為自己或第三人不法之所有，以詐術使人將本人或第三人之
物交付者，處5年以下有期徒刑、拘役或科或併科50萬元以下罰
金。
以前項方法得財產上不法之利益或使第三人得之者，亦同。
前二項之未遂犯罰之。